【裁判字號】    98,上易,2418
【裁判日期】    981001
【裁判案由】    竊盜
【裁判全文】
臺灣高等法院刑事判決                98年度上易字第2418號
上  訴  人  臺灣臺北地方法院檢察署檢察官
被      告  甲○○
上列上訴人因被告竊盜案件，不服臺灣臺北地方法院98年度易字
第649號，中華民國98年7月10日第一審判決（聲請簡易處刑案號
：臺灣臺北地方法院檢察署98年度偵字第3305號），提起上訴，
本院判決如下：
    主  文
上訴駁回。
    理  由
一、按不服地方法院之第一審判決而上訴者，應向管轄第二審之
    高等法院為之。上訴書狀應敘述具體理由。上訴書狀未敘述
    上訴理由者，應於上訴期間屆滿後20日內補提理由書於原審
    法院，逾期未補提者，原審法院應定期間先命補正。第二審
    法院認為上訴書狀未敘述理由或上訴有第362條前段之情形
    者，應以判決駁回之，但其情形可以補正而未經原審法院命
    其補正者，審判長應定期間先命補正。刑事訴訟法第361條
    、第367條分別定有明文。所謂不服第一審判決之具體理由
    ，係指依據卷內訴訟資料，具體指摘第一審判決關於認定事
    實、適用法律及量刑等項，有違法或不當之情形而言，此為
    提起第二審上訴之法定要件。倘上訴人之上訴書狀或補提之
    上訴理由書，雖有敘述上訴理由，惟並未具體敘述第一審判
    決有上述違法、不當情形，即與未敘述具體理由無異，所為
    上訴，即不符合上訴之法定要件。
二、經查：
  (一)本件原判決以被告甲○○持自製之穿有棉線之新臺幣（下同
    ）10元錢幣投入松深食品股份有限公司（下稱松深公司）所
    有之自動販賣機投幣孔，欲著手竊取販賣機內飲料，其所為
    利用自製之工具，投入自動販賣機投幣孔，干擾販賣機機台
    內硬幣計數器，使販賣機因而誤判而產生投幣金額，藉此免
    於投幣而能取得販賣機內之商品，係使被告得以此不正方法
    ，免付費即自收費設備欲取得他人之物之行為，應屬刑法第
    339條之1第1項以不正方法由收費設備取得他人之物罪所規
    範之範疇。被告干擾投幣計數器而免費從自動販賣機取得他
    人之物，若取得販賣機內之商品，其犯行即屬既遂；若尚未
    取得販賣機內之商品時，其行為應屬未遂，然查，刑法第33
    9條之1第1項，並無處罰未遂犯之規定，則此部分行為尚無
    從依前開法條相繩。檢察官雖認被告係犯刑法第320條第3項
    、第1項之竊盜未遂罪，惟按，揆諸刑法第339條之1之立法
    意旨：「按目前社會自動付款或收費設備之應用，日益普遍
    ，如以不正方法由此種設備取得他人之物或得財產上不法利
    益，不特有損業者權益，而且破壞社會秩序，有加處罰之必
    要。惟其犯罪情節，尚屬輕微，特增訂處罰專條，並就取得
    財物及得財產上不法利益之情形，分為二項規定，以應社會
    需要。」可知，立法者已考量該等犯罪情節，尚屬輕微，而
    將之訂為詐欺罪之特別規定，且並未增訂處罰未遂犯之規定
    ，是刑法第339條之1第1項之以不正方法由收費設備取得他
    人之物罪，僅處罰既遂犯，並未對未遂犯有何處罰之規定，
    則被告持自製之穿有棉線之10元錢幣，投入松深公司所有之
    自動販賣機投幣孔，既經員警當場發覺而未遂，自不構成犯
    罪行為，當無從再援引刑法第320條第3項、第1項之竊盜未
    遂罪，加以處罰，而認定被告所為屬刑法不罰之行為，對被
    告為無罪之諭知。從形式上審查，其認事用法，並未違反法
    令，或悖離經驗法則、論理法則。
  (二)檢察官上訴理由謂：刑法第339條之1規定係於民國86年10月
    8日修正公布，修法前不論適用詐欺罪或竊盜罪論處，均設
    有處罰未遂之規定，刑法第339條之1未設有處罰未遂之規定
    ，顯然係立法疏漏，況本件被告以前開方法取得販賣機內飲
    料之行為，無異於以其他工具如螺絲起子撬開販賣機取得飲
    料之行為，本質上應以竊盜罪相繩，是本件被告上開行為，
    應論以竊盜未遂罪，爰請求撤銷原判決，另為適當之判決等
    語。查本件原審判決於理由欄，已就認定被告所為係屬刑法
    不罰行為之理由，詳加論述與說明，且參酌前揭刑法第339
    條之1之立法意旨以觀，該條並無處罰未遂犯之規定，立法
    者無非認為此種向機器詐欺而未得財物之行為，惡性不大，
    免予處罰，要非屬立法疏漏之問題。況本件被告所為，若以
    竊盜未遂罪相繩，將會造成自收費設備取得財物而未遂之行
    為，最重本刑為5年以下有期徒刑，然既遂行為卻論以刑法
    第339條之1第1項之最重本刑為一年以下有期徒刑之罪，顯
    然輕重失衡。檢察官執此上訴，容有誤會，自非屬上訴第二
    審之具體理由。此外，上訴意旨未具體指摘原審判決關於認
    定事實、適用法律及量刑等事項，究竟有何違法或不當之具
    體情形。揆諸上開說明，本件上訴未敘述具體理由，屬不合
    法律上之程式，應予駁回，並不經言詞辯論為之。
據上論斷，依刑事訴訟法第367條前段、第372條，判決如主文。
中    華    民    國    98    年    10    月    1     日
                  刑事第十三庭  審判長法  官   曾德水
                                      法  官   陳恆寬
                                      法  官   崔玲琦
以上正本證明與原本無異。
不得上訴。
                                      書記官   馬佳瑩
中    華    民    國    98    年    10    月    2     日


司法院資訊處製作；財團法人民間司法改革基金會備份。
